臺灣臺中地方法院民事判決
111年度訴字第2179號
原      告  林青甫  
被      告  王柏幃  
上列當事人間請求不當得利事件，本院於民國111年9月13日言詞
辯論終結，判決如下：
    主  文
原告之訴駁回。
訴訟費用由原告負擔。
    事實及理由
一、原告主張：
　　原告因訴外人鍾宛婷稱其生活有困難而借款與鍾宛婷，並依
    鍾宛婷指示於民國110年5月10日起至110年12月26日止，以
    前往銀行臨櫃匯款或以網路銀行轉帳等方式，陸續將借款匯
    至鍾宛婷指定之友人即被告所有中國信託銀行大里分行0000
    00000000號帳戶（下稱系爭帳戶），合計匯款新臺幣（下同
    ）2,056,200元（下稱系爭匯款），故被告係無法律上原因
    受有系爭匯款之利益，致原告受有損害。為此，爰依民法第
    179條規定提起本件訴訟，請求被告如數返還等語。並聲明
    ：被告應給付原告2,056,200元。
二、被告部分：
　　被告對原告主張其將系爭匯款匯入被告申設之系爭帳戶乙節
    ，雖不爭執，惟被告與鍾宛婷前為男女朋友關係，因鍾宛婷
    以其帳戶遭鎖為由向被告借用帳戶，被告遂將系爭帳戶存摺
    、金融卡借與鍾宛婷使用，被告並不知系爭帳戶內有無金錢
    等語，資為抗辯。並聲明：原告之訴駁回。
三、得心證之理由：
  ㈠按無法律上之原因而受利益，致他人受損害者，應返還其利
    益，民法第179 條定有明文。又不當得利依其類型可區分為
    「給付型之不當得利」與「非給付型不當得利」，前者係基
    於受損人之給付而發生之不當得利，後者乃由於給付以外之
    行為（受損人、受益人、第三人之行為）或法律規定或事件
    所成立之不當得利。然給付型不當得利之所謂給付，係指有
    意識地，並基於一定目的而增加他人財產，強調「給付目的
    指向」，以決定給付關係之當事人為何。在指示給付關係中
    ，其給付關係分別存在於指示人與被指示人、及指示人與領
    取人間，至被指示人與領取人間，則僅發生履行關係，並無
    給付關係存在；苟被指示人與指示人間之關係不存在（或不
    成立、無效或被撤銷、解除），被指示人應僅得向指示人請
    求返還其無法律上原因所受之利益。至領取人所受之利益，
    原係本於指示人而非被指示人之給付，即被指示人與第三人
    間尚無給付關係存在，自無從成立不當得利之法律關係（最
    高法院106 年度台上字第239 號、102 年度台上字第482 號
    、94年度台上字第1555號裁判要旨參照）。
  ㈡經查，原告主張其自110年5月10日起至110年12月26日止，以
    前往銀行臨櫃匯款或以網路銀行轉帳方式，陸續匯款2,056,
    200元至系爭帳戶等情，業據其提出與所述相符之凱基商業
    銀行台中分行台外幣對帳單報表、新臺幣存摺、匯款申請書
    影本（見本院卷第13至27頁、第43至47頁）為證，且為被告
    所不爭執（見本院卷第40頁），此部分事實固堪認定。惟原
    告主張系爭匯款係鍾宛婷向其所借貸，其依鍾宛婷指示匯款
    至系爭帳戶（見本院卷第12、40頁），可知兩造與鍾宛婷間
    核屬指示給付關係，鍾宛婷為指示人，原告為被指示人，被
    告為領取人，揆諸前揭說明，原告與被告間不發生給付關係
    ，自無從成立不當得利之法律關係。
  ㈢從而，原告依民法第179 條規定，請求被告給付原告2,056,2
    00 元，為無理由，不應准許。
  ㈣本件事證已臻明確，兩造所提其餘攻擊防禦方法及證據，經
    本院審酌後，核與本件判決結果不生影響，爰不一一論述，
    附此敘明。
  ㈤訴訟費用負擔之依據：民事訴訟法第78條。
中　　華　　民　　國　　111 　年　　10　　月　　7 　　日
                  民事第三庭  法  官  廖純卿
正本係照原本作成。 
如對本判決上訴，須於判決送達後20日內向本院提出上訴狀。如
委任律師提起上訴者，應一併繳納上訴審裁判費。　　　　　　
中　　華　　民　　國　　111 　年　　10　　月　　12　　日
                              書記官  楊雯君